【裁判字號】    90,上易,82
【裁判日期】    901127
【裁判案由】    損害賠償
【裁判全文】
臺灣高等法院臺中分院民事判決       九十年度上易字第八二號
      上  訴  人  乙○○
      被上訴人    甲○○
右當事人間請求損害賠償事件，上訴人對於中華民國九十年一月二日臺灣臺中地方法
院八十九年度訴字第三五七二號第一審判決提起上訴，本院判決如左：
    主    文
上訴駁回。
第二審訴訟費用由上訴人負擔。
    事    實
甲、上訴人方面：
一、聲明：求為判決：(一)原判決廢棄。(二)被上訴人應給付上訴人新台幣貳拾萬元，及
    自訴狀送達之翌日起至清償日止，按週年利率百分之五計算之利息。
二、陳述：陳與原判決記載相同，茲予引用外，補陳：
    (一)、查甲○○、陳聰明夫妻與其孩子陳信志、陳信隆、陳美娟、陳憲宗一家共六
        口，於民國七十一年十一月十一日即遷入與父母陳福來、陳趙草綢、妹妹陳
        素英及上訴人女兒共九人，擁擠同住在一棟老舊狹小之舊厝即門牌台中市○
        區○○○街三十二號，至七十四年四月十八日才遷出，從此免費再住進父親
        之系爭房屋即門牌台中市○○區○○路二六之三七號，嗣後並據為己有，致
        被上訴人有餘力於七十八年十二月九日再購買隔鄰另一棟透天房屋，其間渠
        等夫婦並經營大家樂，而非工人，七十四年十月三十日返回重新遷入（證二
        ）。七十三年間父母曾向上訴人抱怨其長子陳聰明嗜好賭博，被上訴人夫婦
        非但未因此省下租金，還欠了一堆賭債，債台高築，家父伊曾在家失竊錢財
        ，懷疑係陳聰明所為云云，上訴人方向母親提到父親有一棟二褸透天大空屋
        ，可資利用而已，並未向被上訴人夫婦提及建議，陳聰明年少自踏入社會謀
        職至其夫婦成家立業後渠等至始即未曾拿錢回家，略盡孝心。其夫婦對父母
        身體之健康生活起居至始從未加關心留意及勸導有關醫學保健之道，如不可
        亂吃藥及酗酒云云，上訴人雖曾常勸導父母醫學保健之道，如不可亂吃藥及
        酗酒云云，反遭受渠等及父母不諒解。其非但未能提供父母家人生前最基本
        的一個居住生活品質的空間，渠等夫婦未盡父母生前孝道，甚至猶如前言拖
        累全家，致令家母於七十五年間得肝硬化絕症，極盡痛苦地於七十九年十月
        七日死亡，上訴人目睹家母因病死亡之悲慘，猶歷歷在目，怵目驚心，徒呼
        奈何！嗣後被上訴人亦無照料家父，遂令家父於八十年間中風，日期不詳，
        其間均未送醫幫其復健，不久即病危死亡，被上訴人自始均未告知上訴人，
        家父生前亦告知上訴人不必回去看他，他不會去高雄住，如往生只要簡單火
        葬即可云云，況上訴人當時係單親家庭致始長年在高雄市花錢租屋，須照顧
        女兒，從商失敗，收入微薄，經濟不好，何來原判決每月收入六、七萬元云
        云，且當時家父中風根本無法在高雄市居住，亦無法照顧，家父於八十年一
        月五日始遷入被上訴人住處，八十一年六月二十日即死亡，被上訴人住處原
        係家父健在之名下卻早於七十九年十二月二十四日渠等夫婦即早有預謀以買
        賣原因移轉登記至陳聰明名下，唯並未交付三百萬元價款，家父之所有存款
        財產等均由其夫婦佔有；家母亦曾稱渠等夫婦曾私吞賭客大家樂彩金二十萬
        元，渠等尤沾沾自喜，足見伊之為人。陳聰明之前並以上揭家父之房屋向台
        中市第二信用合作社貸款四十萬元，其並未負責償還。其仍不知足，系爭舊
        宅即門牌號碼台中市○區○○○街三十二號，年租金均由陳聰明收受，嗣後
        其仍堅不放棄並佔有五分之一持分，且百般堅拒舊宅之讓售，致令舊宅長年
        荒廢殘破不堪，無法居住，上訴人亦無法回去居住，令人痛心！被上訴人自
        始不知反省思過，嗣後反要嫁禍拖累污蔑上訴人，兄弟姊妹共五位，權利義
        務責任依理均分，系爭往事，被上訴人夫婦之前均對上訴人無異議，至始亦
        無來往，而家父之二弟（即上訴人之二叔）等至始均未曾探視及出席家父之
        喪禮，其均未曾責難，如今因系爭訴訟，唯獨竟然對上訴人公然恣意憑空不
        實散佈詆毀輕蔑侮辱詈罵上訴人，其惡言惡行如起訴狀所載，上訴人焉能亦
        非如此其所云，遍查民法等亦無明文規定上訴人，其縱有怨懟不滿，理應就
        事論事，其嗣後亦不應對上訴人做不實的身分、人格攻擊，足見其故意及過
        失，致嚴重侵害上訴人之名譽權、人格權。
    (二)、按侵權行為之成立，以行為人具有故意或過失為必要，即採過失責任主義。
        行為人對於構成侵權行為之事實，明知並有意使其發生者，或預見其發生而
        其發生不違背其本意為故意（參閱刑法第十三條）。行為人雖非故意，但按
        其情節，應注意並能注意而不注意，或對於構成侵權行為之事實，雖預見其
        發生，而確信其不發生者，為過失（刑法第十四條）。行為人違反保護他人
        之法律者，推定其有過失（民法第一八四條第二項）。「民法上所謂過失，
        以其欠缺注意之程度為標準，可分為抽象的過失，具體的過失，及重大過失
        三種。應盡善良管理人之注意（即依交易上一般觀念，認為有相當知識經驗
        及誠意之人應盡之注意）而欠缺者，為抽象的過失，應與處理自己事務為同
        一注意而欠缺者，為具體的過失，顯然欠缺普通人之注意者，為重大過失。
        故過失之有無，抽象的過失，則以是否欠缺應盡善良管理人之注意定之，具
        體的過失，則以是否欠缺應與處理自己事務為同一注意定之，重大過失，則
        以是否顯然欠缺普通人之注意定之。」最高法院四十二年台上字第八六五號
        著有判例。
    (三)、按法界人士強調，即使行為人不涉有誹謗罪責，但依民法規定，行為人仍有
        遭致民法上的損害賠償責任，這項損害賠償金額並可依行為人的身分、地位
        、財富田而有不同認定，因此，即使行為人並不構成誹謗罪，但不代表不負
        有民法上的損害賠償責任。被上訴人理應就事論事，其嗣後亦不應於法庭上
        公然對上訴人做不實的身分、人格攻擊，實已逾言詞辯論範疇，足見其故意
        及過失，致嚴重侵害原告之名譽權、人格權，上訴人之請求依法當有理由。
        按「因故意或過失不法侵害他人之權利者，負損害賠償責任，故意以背於善
        良風俗之方法加損害於他人者，亦同。違反保護他人之法律者，推定其有過
        失，」「違反保護他人之法律，致生損害於他人者，負賠償責任」。民法第
        一百八十四條定有明文是所謂侵權行為係指違法以及不當加損害他人之行為
        而言，至所謂違法以及不當，不僅限於侵害法律之權利，即違反保護個人法
        益之法規或廣泛悖反規律社會生活之根本，原理的公序良俗者，亦同。查上
        訴人之名譽權、人格權等屬法律上應保護之權利，不容他人侵害，違反保護
        他人（原告）之法律者，足證其當有故意或過失，縱無故意，揆諸上揭條文
        之旨意，亦推定其有過失，致嚴重不法侵害上訴人之名譽權之結果，造成上
        訴人名譽之貶損，委無疑義。
    (四)、最高法院八十六年度台上字第三○五號判例明揭：「不法侵害他人之身體、
        健康、名譽或自由者，被害人雖非財產上之損害，亦得請求賠償相當之金額
        ，民法第一百九十五條第一項前段規定甚明。而名譽為人格之社會評價，名
        譽有無受侵害，應以社會上對其評價是否貶損以為斷。刑法上妨害名譽罪之
        成立，固以公然侮辱或意圖散佈於眾而指摘或傳述足以毀損他人名譽之事為
        要件。惟在民法上，若已將足以毀損他人名譽之事表白於特定第三人，縱未
        公然侮辱之程度，且無散佈於眾之意圖，亦應認係名譽之侵害，蓋既對於第
        三人表白足以毀損他人名譽之事，則其人之社會評價，不免因而受有貶損。
        」被上訴人上開侮辱文詞，除台中地院承辦及相關人員及當時民眾已經聞悉
        ，上訴人之品德、聲譽、社會一般評價因而受有貶損，被上訴人之行為顯已
        侵害上訴人之名譽權。從而上訴人請被上訴人賠償忍撫金，自屬有據。
三、證據：除援用原審立證方法外，補提戶籍謄本一份、土地建物登記簿謄本一份、
    聲明書一份、同意書一份、離職證明書二份、聘書一份、退伍令遺失證明書一份
    、畢業證書一份、土地所有權狀四份、建物所有權狀一份、最高法院八十六年度
    台上字第三０五號判決一份及剪報各一份（以上均為影本）為證。
乙、被上訴人方面：
一、聲明：求為判決：駁回上訴。
二、陳述：陳與原判決記載相同，茲予引用外，補陳：
    查本件同一事實，上訴人已提出民、刑訴訟，刑事部分經  鈞院判決無罪確定，
    民事亦經駁回確定，由卷附之判決書可證，按民法第一百九十五條第一項規定：
    「不法侵害他人之身體、健康、名譽、自由、信用、隱私、貞操，或不法侵害其
    他人格法益而情節重大者，被害人雖非財產上之損害，亦得請求賠償相當之金額
    。其名譽被侵害者，並得請求回復名譽之適當處分。」其成立必須符合民法第一
    百八十四條之要件，即加害人之行為主觀上必須具有故意或過失，客觀上加害人
    之行為須具有不法性，並因此致他人權利受侵害，又上訴人對於被上訴人代為侍
    奉臥病在床之父親一事，不但未曾當面表示感激之意，復對兄長陳聰明即被上訴
    人陳玉圓之配偶，關於父親生前不動產所有權移轉一再提起詐欺、侵占及偽造文
    書等告訴，（台中地方法院檢察署八十七年偵字第二四五○○號、台灣高等法院
    台中分院檢察署八十八年議實字第六九九號），被上訴人對上訴人不孝順及訟累
    表達不滿。調解庭外，對於上訴人未曾親自照料或探視父親一事，罵上訴人不養
    老爸等語句，只是怨懟氣憤之詞，絕無侮辱或誹謗之意圖。當然亦不構成上訴人
    之名譽之損害，此亦為原審所認定，上訴人仍執陳詞並無新事證，其上訴自不足
    採。
三、證據：援用原審立證方法。
丙、本院依職權函查兩造之申報所得及財產狀況資料，並調閱台灣台中地方法八十九
    年度自字第二二九號妨害名譽刑事案件全卷。
    理    由
甲、程序方面：
    訴之變更或追加，非經他造同意，不得為之，但有民事訴法第二百五十五條第一
    項第二款至第六款情形者，不在此限，民事訴訟法第四百四十六條第一項定有明
    文，而民事訴訟法第二百五十五條第一項第三款係擴張或減縮應受判決事項之聲
    明者。本件上訴人於起訴時原請求被上訴人給付新台幣（下同）六十萬元，嗣上
    訴後，變更為請求被上訴人給付二十萬元，核屬減縮應受判決事項之聲明，依首
    開法條規定，自應准許之，先此敘明。
乙、實體方面：
一、本件上訴人起訴主張：被上訴人於民國（下同）八十九年三月二日下午二時五十
    分許，在台灣台中地方法院（以下稱台中地院）第二辦公大樓六樓，代理陳聰明
    ，與上訴人調解，竟於調解會後，當眾以輕蔑言語公然恣意散布詆毀罵上訴人：
    「……丟臉、不見不笑……你讀書人較高就欺負我……你說我住你家你老爸老母
    就會生病……見笑……你怎麼不養老父、你怎麼不帶回去、你沒養老爸、老爸死
    了也不回去看、不養老爸，死也不看老爸，你有夠丟臉，我從少年到老就被你欺
    負……」等語。同年八月三十一日下午一時五十分許，在本院第十五法庭審理時
    ，被上訴人再度公然指責上訴人：「你很見笑、見笑」。被上訴人上開行為已嚴
    重侵害上訴人之人格、名譽、信用，隱私，使上訴人精神上遭受莫大之痛苦，被
    上訴人之妨害名譽刑事部分雖經判決無罪確定，然民事上之侵權行為並不限於故
    意行為，如有過失亦構成侵權行為，爰依民法第一百八十四條、第十八條、第一
    百九十五條請求被上訴人賠償。
二、上訴人則以：本件被上訴人以為人子媳之身分，於公公晚年臥病在床時，日夜在
    旁照料，上訴人則不曾將生病父親帶回親自照料，亦未曾養育父親，且未奔喪等
    ，上訴人對於被上訴人代為侍奉臥病在床之父親一事，不但未曾當面表示感激之
    意，甚且早年趕其離家，復對兄長陳聰明即被上訴人之配偶，關於父親生前不動
    產所有權移轉之事一再提起詐欺、侵佔及偽造文書等告訴，調解庭外，被上訴人
    罵上訴人不養老爸等語句，只是對上訴人不孝順及訟累表達不滿之怨懟氣憤之詞
    ，絕無侮辱或誹謗之意圖，當然不構成對上訴人名譽之損害等語，資為抗辯。
三、本件上訴人主張：被上訴人於八十九年三月二日下午二時五十分許，在台中地院
    ，指責上訴人：「……丟臉、不見不笑……你讀書人較高就欺負我……你說我住
    你家你老爸老母就會生病……見笑……你怎麼不養老父、你怎麼不帶回去、你沒
    養老爸、老爸死了也不回去看、不養老爸，死也不看老爸，你有夠丟臉，我從少
    年到老就被你欺負……」等語。且於同年八月三十一日下午一時五十分許，在本
    院，再度指責上訴人：「你很見笑、見笑」等語之事實，業經被上訴人自認在卷
    （原審卷第十六頁），堪信為真實。是本件所應斟酌者為，被上訴人公然對上訴
    人為上開指責，是否有侮辱或誹謗上訴人之意圖，而侵害上訴人之名譽、信用、
    隱私人格權，並使上訴人受有損害？經查：本件被上訴人抗辯：其與上訴人為叔
    嫂關係，上訴人之父即其公公晚年臥病在床時，由被上訴人日夜在旁照料，上訴
    人則不曾將生病父親帶回親自照料，亦未曾養育父親，且未奔喪等，而上訴人對
    於被上訴人代為侍奉臥病在床之父親一事，不但未曾當面表示感激之意，復對兄
    長陳聰明即被上訴人之配偶，關於父親生前關於不動產所有權移轉一事一再提起
    詐欺、侵佔及偽造文書等告訴，故其乃對上訴人不孝順及訟累表達不滿，而對於
    上訴人未曾親自照料或探視父親一事，罵上訴人不養老爸等語句，只是怨懟氣憤
    之詞等語。而上訴人就兩造為叔嫂關係，且就其父晚年與被上訴人同住，及對被
    上訴人之配偶陳聰明提起刑事告訴等情事，不為爭執，惟就其未扶養、探視父親
    及父親死亡未回家奔喪協助處理等情，則加以否認，陳稱：我父親生病，他們沒
    有告訴我，出殯時我有到場，父親死亡時，是被上訴人通知我，因為單親，家中
    有事，所以出殯時我才回去，我父親在世時，我有回去時都有拿錢，我父親約七
    十幾年時就和我大嫂同住等語。然查：
    1.上訴人於台中地院八十九年度自字第二二九號妨害名譽刑事案件（以下稱一審
      刑事卷）中自陳：「父母住舊家時，我不時會回去探望父母，父親至兄嫂家住
      的事，我不知道，我母親過世後，我父親面告我不要回來，我受此打擊即甚少
      回去，然曾至兄嫂家，拿過年紅包給父親」等語（一審刑事卷第十三頁），於
      本院八十九年度上易字第一八九四號刑事案件（以下稱二審刑事卷）中亦自陳
      不清楚父親何時與兄嫂同住、不知父親何時中風（二審刑事卷第三十三、三十
      四頁），於本件上訴理由狀中，亦稱只知父親於八十年間中風，日期不詳（本
      院卷第十七頁）等語，足見本件上訴人對於父親，自晚年喪偶後，即甚少親自
      照料，均係由其兄嫂即被上訴人及其夫陳聰明照料無誤。又參諸上訴人於該刑
      事案件中亦陳明：「父親本身有存款，且父親又當面趕我，父親不需要靠我撫
      養」等語（一審刑事卷第十三頁背面），另於刑庭法官問及有無固定拿錢給父
      親時，答以「我拿過錢給他，但憑什麼叫我一定要拿錢給他，法律又沒依據，
      兄弟姐妹五個人，又沒每個人都拿錢回去，我記不清楚母親過世後拿多少錢給
      我父親，我要負擔自己及小孩的生活費，能力有限」等語（二審刑事卷第三十
      五頁），是上訴人主觀上認其父有資力，且法律上其並無義務需給付扶養費用
      甚明，參以上訴人之弟即被上訴人之小叔陳聰賢於本院九十年度上字第一七七
      號民事案件準備程序時，到庭證稱：父母確實是由大哥（指被上訴人之夫陳聰
      明）在照顧，．．，在媽媽過世之前，父母是和妹妹住在台中市○區○○○街
      三十二號，但是平常大哥他們也都會過去照顧父母，有時父母親生病也都是由
      大哥他們幫忙送醫院，後來媽媽過世之後，爸爸他才搬去和大哥他們同住等語
      （見上開民事卷第三十九頁），又上訴人之妹即被上訴人之小姑陳素英於本院
      本院九十年度上字第一七七號民事案件準備程序時，亦到庭證稱：父母親生病
      時都是由我和大哥（指被上訴人之夫陳聰明）在照顧，我照顧白天，大哥照顧
      晚上，後來我母親過世後，我爸爸就搬回去和我大哥同住等語（見上開民事卷
      第四十、四十一頁），是上訴人主張對其父生前，其亦有盡扶養義務之事實，
      自不可採。且上訴人到庭陳稱：其父生前生病，被上訴人未為通知等語（原審
      卷第十六頁），按上訴人如有扶養、探視其父，以盡人之基本孝道，何故父親
      生病須他人通知方得知悉？是本件被上訴人抗辯：上訴人之父生前晚年，由被
      上訴人服侍、扶養照顧，應屬可採。
    2.對於上訴人父親過世奔喪一事，上訴人自陳：「知道（父親去世），他（指父
      親）病危時，他們（指被上訴人一家）有通知．但我是單親，工作又不順，故
      未趕回去醫院，故至出殯當天才回去祭拜」（一審刑事卷第十三頁背面），於
      本院調查時亦陳明民法上沒有規定父親死亡一定要回去等語（本院卷第五十二
      頁）。按生、死乃人之大事，猶以長者仙逝，更是後輩者略盡最後孝思之機會
      ，縱上訴人之父如上訴人所言，曾告知上訴人不要回來云云，然人之將死，上
      訴人猶執意不回，實為罕見，尤以上訴人之父病危時，上訴人受通知後，竟未
      趕往見父最後一面，即令父親死亡，上訴人受被上訴人之通知，亦未立即回家
      奔喪與親人協商殯葬事宜，以盡孝道，徒以單親、家中有事為由，遲至父親出
      殯之日，方返家奔喪，顯違人倫常理，客觀上自足以引發一般人對其未盡孝道
      之觀感，被上訴人主張認上訴人為一未盡孝道之人，自屬人之常情。
    3.再者，被上訴人與其夫早年因經經商失敗返家與父母同住，後因上訴人之意見
      而舉家外遷，為兩造所不爭執，雖上訴人否認被上訴人是遭其趕出家門，惟上
      訴人於上開刑事案件中自陳：是其父母另有一棟空屋，其建議他們那裡有一棟
      房子等語（一審刑事卷第十二頁背面），而其理由竟是怕被上訴人不知有空屋
      云云（一審刑事卷第十三頁），理由甚為遷強，是不論被上訴人是否遭上訴人
      趕出家門，惟被上訴人係因上訴人之意見而遷出，應屬可採。且上訴人對被上
      訴人之夫即陳聰明，因父親生前不動產所有權移轉一事，提起詐欺、侵占及偽
      造文書等告訴，為兩造所不爭執，並有被上訴人所提而上訴人不爭執之台灣台
      中地方法院檢察署八十七年偵字第二四五００號處分書、台灣高等法院台中分
      院檢察署八十八年議實字第六九九號處分書附於一審刑事卷第二十三至二十七
      頁可參，亦堪信為真實。另本院參酌上訴人係台北工專畢業（本院卷第六十八
      頁），曾任各大公民營機構工程師、教師等（本院卷第六十四至六十六頁），
      而依被上訴人自陳：其夫為一名工人，其為家庭主婦等情，按上訴人為一受高
      等教育，享有良好職業之人，於其父生前，未盡扶養其父之責，而由職業收入
      較低之兄長扶養，且於其父晚年喪妻罹病後，亦由被上訴人以子媳之身分加以
      侍奉，上訴人就被上訴人侍奉其生病之老父未曾言謝，且於其父過世後，因財
      產糾紛屢對其夫為告訴，致被上訴人夫婦窮於應訴，被上訴人僅以為人之媳，
      猶戮力服侍年老纏疾之公公，上訴人為人子，卻得不聞不問置之度外，被上訴
      人思及早年因故遷出家門與親人對公婆扶養之不公，認為遭受委屈，心中有所
      怨懟，而對未扶養公公之上訴人稱：受其欺侮，自屬抒發情緒之言。
    4.綜上，本件被上訴人為陳家兒媳，於公公晚年因病臥床時，日夜在旁照顧，心
      力自感交瘁，對於上訴人不曾將生病父親帶回親自照料、未曾扶養、探視父親
      、亦未按禮俗奔喪等上訴人之行為加以指責，且上訴人對於兄嫂代為侍奉臥病
      在床之父親一事，未曾當面表示感激之意，復對兄長陳聰明即被上訴人甲○○
      之配偶，關於父親生前不動產所有權移轉一事，一再提起詐欺、侵占及偽造文
      書等告訴，使被上訴人夫婦窮於應訴，本件被上訴人對上訴人與父親間之互動
      模式表達不滿，且於上訴人多次對其夫婿陳聰明所為之告訴或聲請調解，與上
      訴人彼此結怨，於調解不成立後，在調解庭外，對於上訴人未曾親自照料或探
      視父親及按禮奔喪一事，陳稱：上訴人不養老爸、有夠丟臉、見笑等語句，顯
      係怨懟氣憤之詞，實難認有侮辱或誹謗之故意，是依上訴人所指被上訴人責怨
      之字句全文意旨，應僅係被上訴人發抒情緒之語，縱令足以引起上訴人心生不
      悅之感，然細繹其文義，尚不足以造成上訴人之名譽、信用、隱私等人格權之
      損害，是被上訴人所辯，應堪採信。
四、按民法第一百九十五條第一項規定：「不法侵害他人之身體、健康、名譽、自由
    、信用、隱私、貞操，或不法侵害其他人格法益而情節重大者，被害人雖非財產
    上之損害，亦得請求賠償相當之金額。其名譽被侵害者，並得請求回復名譽之適
    當處分。」，其成立必須符合民法第一百八十四條之要件，即加害人之行為主觀
    上必須具有故意或過失，客觀上加害人之行為須具有不法性，並因此致他人權利
    受侵害。本件被上訴人就上訴人未盡扶養、探視父親之義務，及於父喪時未按禮
    俗奔喪等事實，指摘上訴人未盡孝道，惹人笑議，尚屬可受公評之事，並無侵害
    上訴人隱私、信用、名譽；且因思及受迫遷家，與上訴人對其照顧公婆一節未曾
    好言相謝，且上訴人於父喪後一再對被上訴人之夫，提起民刑訴訟，使其夫婦窮
    於應訴，致認為受到委屈，而對上訴人為不平之指責，此為情緒之抒發，尚無不
    法，與民法上侵權行為之構成要件尚有未合。是上訴人主張其名譽、信用、隱私
    等人格權因被上訴人之指責而受損，構成侵權行為，實屬無據。從而，上訴人主
    張依侵權行為損害賠償請求權，請求被上訴人賠償二十萬元，及自訴狀送達翌日
    起至清償日止，按週年利率百分之五計算之利息，非有理由。
五、上訴人雖提出最高法院八十六年度台上字第三０五號判決，主張若已將足以毀損
    他人名譽之事表白於特定第三人，縱未至公然侮辱之程度，且無散布於眾之意圖
    ，亦應認係名譽之侵害，而本件被上訴人之上開侮辱文詞，台灣台中地方法院承
    辦及相關人員及當時民眾均已聞悉，上訴人之品德、聲譽、社會一般評價因而受
    有貶損，故被上訴人應賠償慰撫金等語，然查民法上侵權行為之成立，除須有他
    人權利因行為人之行為而受侵害外，尚須具備不法性，如合於正當防衛之行為，
    雖造成他人之損害，亦難謂構成侵權行為，本件被上訴人之行為僅係其情緒之抒
    發，且所述之內容經查證均非虛構已如上述，此與上訴人所提出之最高法院八十
    六年度台上字第三０五號判決所示情形，係任意侮蔑依法執行公務之司法人員，
    所述並非事實，而具不法性者迥異，是以尚不得以最高法院八十六年度台上字第
    三０五號判決而為有利於上訴人之認定。
六、綜上所述，本件上訴人主張被上訴人之行為構成侵權行為，為不足採，被上訴人
    抗辯並未侵害上訴人之人格權尚屬可信。是則上訴人執此主張被上訴人應賠償二
    十萬元云云，自屬無據。從而，上訴人主張本於侵權行為之法律關係，請求被上
    訴人給付二十萬元及利息為無理由，不應准許。其假執行之聲請亦失所附麗，應
    併予駁回。原審為上訴人敗訴之判決，及駁回其假執行之聲請，並無不合。上訴
    意旨指摘原判決不當，求予廢棄改判，為無理由，應予駁回。
七、本件事實已明，兩造其餘之攻擊防禦方法，經審酌與本案判決結果無影響，爰不
    一一論述。
據上論結，本件上訴為無理由，依民事訴訟法第四百四十九條第一項、第七十八條，
判決如主文。
中      華      民      國    九十      年     十一     月    二十七    日
~B1民事第二庭審判長法  官  童有德
~B2                法  官  黃永泉
~B3                法  官  蔡秉宸
右為正本係照原本作成。
不得上訴。
~B                書記官  蕭玉真
中      華      民      國    九十      年     十一     月    二十九    日
                                                                        Ｂ


司法院資訊處製作；財團法人民間司法改革基金會備份。
